【裁判字號】    90,上更(二),201
【裁判日期】    900814
【裁判案由】    懲治盜匪條例等
【裁判全文】
臺灣高等法院臺南分院刑事判決            九十年度上更(二)字第二一號    Ｇ
      上  訴  人
      即  被  告  丙  ○  ○
      指定辯護人  本院公設辯護人  乙  ○  ○
右上訴人因盜匪案件，不服臺灣臺南地方法院八十八年度訴字第一三八八號中華民國
八十八年十二月二十四日第一審判決（起訴案號：臺灣臺南地方法院檢察署八十八年
度偵字第一二一五八號、八十八年度偵字第一二五三○號），提起上訴，判決後由最
高法院第二次發回更審，本院判決如左：
      主      文
原判決關於盜匪及定執行刑部分均撤銷。
丙○○意圖為自己不法所有，以藥劑致使不能抗拒而取他人之物，累犯，處有期徒刑
捌年。盜匪所得新台幣伍佰元、黃金戒指貳枚（分別重四錢六分五釐、三錢七分五釐
）、白金戒指壹枚（重約二錢），應發還被害人甲○○。
      事      實
一、丙○○曾犯妨害兵役罪，經本院判處有期徒刑八月，於民國八十五年八月十日執
    行完畢。復於八十八年九月四日下午四時許，在臺南縣善化鎮火車站前，攔下甲
    ○○駕駛之ＰＨ～八九五號計程車，佯稱要到彰化縣和美鎮載水果、到臺中縣大
    雅鄉找姑姑、到臺中縣太平鄉找舅舅，又改稱要回新營市找朋友；當晚甲○○將
    丙○○載回台南縣六甲鄉○○村○○街二號家中後，丙○○又訛稱明日尚要用車
    ，再一併計算車資云云，甲○○遂於翌（五）日上午十時二十五分許，再度前往
    。丙○○又向甲○○訛稱臨時急用或要付洗衣費云云，向甲○○騙得新台幣（下
    同）一千六百二十五元（以上詐欺得利及詐欺取財部分業經本院上訴審各判處有
    期徒刑七月及五月確定）。丙○○又另行起意，意圖為自己不法所有，於當日下
    午六時許，在台南縣六甲鄉○○村○○路二０四號余連鳳娥所開之麵攤，藉口要
    請甲○○吃麵，以含有 NICOTINE（尼古丁）、EUGENOL（丁香酚－香料）之白色
    粉末藥劑，攙入余連鳳娥之炒麵中攪拌，佯稱係使麵好吃之佐料，余連鳳娥未察
    ，將麵端給甲○○食用；俟甲○○食畢，丙○○即指示甲○○將車開至車程十餘
    分鐘之善化鎮茄拔國小前，甲○○終因藥性發作，四肢無力成癱瘓狀態而不能抗
    拒停於路旁，丙○○即搜括甲○○身上及車內之財物，計強取硬幣約五百元、黃
    金戒指二枚（分別重四錢六分五釐、三錢七分五釐）、白金戒指一枚（重約二錢
    ）逃逸。甲○○則在車內昏睡至翌晨一時許始醒來，於一時五十五分向臺南縣警
    察局麻豆分局六甲分駐所報案。而丙○○又於同年十月八日凌晨三時三十分許，
    在嘉義市公路局車站前，搭乘蕭瑞興之計程車至台南縣玉井鄉果菜市場前，詐得
    二千八百元之乘車不法利益後逃跑，為蕭瑞興自後追及報警查獲（連續詐欺得利
    部分業經本院上訴審判處有期徒刑七月確定有如上述）。
二、案經甲○○訴由臺南縣警察局麻豆分局報請台灣台南地方法院檢察署檢察官偵查
    起訴。
      理      由
一、上訴人即被告丙○○承認於上開時地搭乘甲○○之計程車，並請甲○○在余連鳳
    娥之麵攤吃炒麵，食畢指示甲○○將車開到善化鎮茄拔國小前下車離去，惟否認
    以藥劑迷昏甲○○，亦無趁甲○○昏睡之際洗劫其財物之犯行。
二、惟查右揭事實業據被害人甲○○於原審審理時指稱：「被告叫我載他到彰化和美
    載水蜜桃，又再至大雅、太平，回到新營他說他是六甲農會職員，並拿識別證給
    我看，明天還要出差，叫我別怕。我到他家時沒有看過他父親及家人，我沒有住
    他家。我丟了三只戒指，二只黃金、一只白金，黃金分別重四錢六分五釐、三錢
    七分五釐，白金重二錢。我吃了麵後至善化茄拔國小，大約十分鐘（車程），我
    就睡著了，他拿我的錢時我知道，但全身無力，車子還發動，自晚上六、七點睡
    到一點多起來時還站不穩，我就趕快去報案，隔天我到麵攤去，麵攤老闆說有看
    到被告摻東西（到麵內），當時我去上廁所，可能他利用這時間摻東西，我報案
    時警察有幫我驗尿‧‧‧」（見原審卷第二十七頁），其於警訊時及歷次於偵審
    中之指訴亦無不符。而被告曾將白色粉末放入余連鳳娥之炒麵中攪拌，業據麵攤
    主人余連鳳娥於警訊中證述：「被告丙○○進入我的麵店，就叫我煮一碗麵及一
    份炒飯，我將麵煮好後，進入拿盤子出來時，看見被告丙○○站在我煮麵對面（
    外面）拿鏟子在鍋內拌麵，右手拿鏟子，左手拿白色不明東西（粉末）放入麵裡
    ，我問他你在作何事，他說要加東西讓麵好吃；被告叫麵給計程車司機甲○○吃
    ，自己則吃炒飯，沒有付麵及飯錢，說以後他爸爸來時再付就好了」等語（詳八
    十八年九月八日台南縣警察局麻豆分局六甲分駐所訊問筆錄），而被害人甲○○
    於報案時所採尿液，經送內政部警政署刑事警察局鑑驗結果，檢出NICOTINE（尼
    古丁）、EUGENOL（丁香酚－香料）、BUTYLATED HYDR OXYTOLUENE（抗氧化劑）
    、COTININE（尼古丁之代謝物）、EPIANDROSTEROSET ERONE（類固醇）等成分，
    有六甲分駐所員警工作紀錄及內政部警政署刑事警察局年月日刑鑑字第九
    四０一三號鑑驗通知書影本附於本院上更一卷（第四十六頁）及本院上訴卷（第
    三十九頁）可稽，其中大劑量下之 NICOTINE及EUGENOL皆有造成昏迷之案例報告
    ，亦有國立成功大學醫學院附設醫院90、07、13（九○）成附醫藥字第五九四二
    號函在卷可考，而甲○○係於八十八年九月六日一時五十五分之後，在台南縣警
    察局麻豆分局六甲分駐所接受採尿，有採尿紀錄表及員警工作紀錄影本在卷可據
    （見警卷及本院上更一卷第四十六頁），距其食用摻有藥劑之炒麵已有八小時，
    其尿液仍能檢出NICOTINE及EUGENO成分，足見其劑量甚大，足使被害人甲○○陷
    入昏迷；再參以被告搭乘被害人甲○○之計程車，未付車資即自行離去，此為被
    告所承認，其苟非有施用藥劑使甲○○不能抗拒而劫財之犯行，衡情甲○○因未
    獲車資，於被告離去必當場有所反應，而甲○○終未有反應，此復為被告所是認
    ，足見甲○○指訴被告以藥劑摻入麵中使其食用，致其四肢癱瘓無力，為被告強
    取財物之事實乃信而有徵。甲○○被劫之財物為新台幣伍佰元、黃金戒指貳枚（
    分別重四錢六分五釐、三錢七分五釐）、白金戒指壹枚（重約二錢），已據甲○
    ○供明，其金額及數額雖乏其他佐證，惟衡以甲○○之其他指訴並無不實，甲○
    ○關於被害金額及數額之指訴應足採取。被告於原審及本院歷次審理時改稱在余
    連鳳娥之麵攤請甲○○吃麵之時間係當天十二時許云云，余連鳳娥於本院更一審
    審理時改稱係當天中午十一時許云云，惟被告與余連鳳娥於警訊時均供明吃麵之
    時間係當天下午六時左右，此與甲○○之指訴相符，被告與余連鳳娥事後供述吃
    麵之時間有異，應係事久記憶不清所致，應以甲○○之指訴為可採。被告所辯係
    卸責之詞，不足採信，其犯行洵堪認定。
三、核被告丙○○所為，係犯懲治盜匪條例第五條第一項第一款之盜匪罪。被告曾犯
    妨害兵役罪，經本院判處有期徒刑八月，於八十五年八月十日執行完畢，有本院
    被告全國前案紀錄表在卷可按，其於五年內再犯本件有期徒刑以上之罪，為累犯
    ，應就有期徒刑部分加重其刑（無期徒刑不得加重）。原審予以論罪科刑固非無
    見，惟於理由項下誤認被告前犯妨害兵役罪執行完畢之日期為八十七年一月五日
    ，尚有未合，被告上訴意旨猶執前詞否認犯罪雖不足採，惟原判決既有可議，自
    應由本院將原判決關於此部分及定執行刑部分撤銷。爰審酌被告犯罪手段卑劣，
    惡性非輕，惟其犯罪所得不多及其他一切情狀，量處有期徒刑八年，盜匪所得五
    百元及黃金戒指二枚（分別重四錢六分五釐、三錢七分五釐）、白金戒指一枚（
    重約二錢），應發還被害人甲○○。
據上論結，應依刑事訴訟法第三百六十九條第一項前段、第三百六十四條、第二百九
十九條第一項前段，懲治盜匪條例第五條第一項第一款、第七條第一項、第八條，刑
法第四十七條，判決如主文。
本案經檢察官王碧霞到庭執行職務。
中    華    民    國      九十      年      八      月       十四      日
                                  臺灣高等法院臺南分院刑事第三庭
                                      審判長法官  黃    崑    宗
                                            法官  林    勝    木
                                            法官  楊    省    三
右正本證明與原本無異。
如不服本判決，應於判決送達後十日內向本院提出上訴狀，其未敘述理由者並應於提
出上訴狀後十日內向本院補提理由書（應附繕本)。
                                      法院書記官  陳    嘉    琍
中    華    民    國      九十      年      八      月  十五      日
附錄：
懲治盜匪條例第五條
有左列行為之一者，處無期徒刑或七年以上有期徒刑：
一  意圖為自己或第三人不法所有，以強暴、脅迫、藥劑、催眠術或他法，致使不能
    抗拒而取他人之物或使其交付者。
二  發掘墳墓而盜取殮物者。
三  藏匿或包庇盜匪者。
前項第一款之未遂犯罰之。
預備犯第一項第一款之罪者，處一年以下有期徒刑。


司法院資訊處製作；財團法人民間司法改革基金會備份。
